【裁判字號】    99,訴,1302
【裁判日期】    991118
【裁判案由】    妨害性自主罪
【裁判全文】
臺灣高雄地方法院刑事判決              99年度訴字第1302號
公  訴  人  臺灣高雄地方法院檢察署檢察官
被      告  庚○○
選任辯護人  薛西全律師
            劉妍孝律師
            邱國逢律師
上列被告因妨害性自主罪案件，經檢察官提起公訴（99年度偵字
第8843號），本院判決如下：
    主  文
庚○○犯乘機性交罪，處有期徒刑伍年。
    事  實
一、庚○○與於民國98年11月28日晚上9 時許，以電話邀約在舞
    廳上班之代號0000-0000 之成年女子（74年10月間出生，真
    實姓名年籍詳卷，下稱Ａ女）外出吃飯，並稱吃完飯再載Ａ
    女去上班，Ａ女應允後，庚○○於當晚10時15分許開車至Ａ
    女住處樓下載Ａ女，嗣Ａ女接獲其舞廳大班來電表示因客人
    很多要其提早去上班，Ａ女向庚○○稱待會要進去上班，庚○○則向Ａ女表示不用進去上班，會付錢給她等語，並將Ａ
    女載往高雄縣戊○市○○路新仙洲釣蝦場，進入2 樓A2包廂
    內與庚○○之友人己○○、丁○○、甲○○等人一起飲酒、
    唱歌；迄當晚11時47分許，Ａ女即已因不勝酒力覺得頭暈而
    感到害怕，Ａ女撥打電話給其同在舞廳上班之友人，惟其友
    人未接電話，Ａ女遂傳送內容為「拜託打給我我怕我有危險
    我沒去上班可是我頭好暈我好害怕」簡訊予其友人，迄翌日
    1 、2 時許，Ａ女則已因酒醉嘔吐而完全醉倒在包廂內，己○○、丁○○、甲○○等人亦先行離去。詎庚○○竟萌生對
    Ａ女乘機性交之犯意，利用Ａ女因酒醉不省人事，不能抗拒
    之情形，在上開包廂內，將其性器插入Ａ女之性器內並射精
    ，而為性交行為1 次得逞。嗣於99年11月29日凌晨4 、5 時
    許，Ａ女醒來發現其與庚○○均睡在該包廂內長條椅上，Ａ
    女雖發現其所著之褲襪不見，惟因其他衣著完整，且該段酒
    醉時間記憶空白，Ａ女尚未察覺有遭受性侵，Ａ女遂要庚○○載其回家，途中Ａ女詢問庚○○為何其褲襪不見等語，庚○○佯稱：係Ａ女到包廂外上廁所時自行脫掉的云云，因Ａ
    女整晚未上班認有損失，遂於庚○○將其載到家時，在其住
    處樓下向庚○○索取新台幣（下同）6 千元以彌補其未上班
    之損失，庚○○亦如數支付。Ａ女返家後將前晚情形告知其
    同住之姊姊，其姊姊認為Ａ女可能遭到性侵，旋即陪同Ａ女
    向警報案，並經警帶同Ａ女回到現場包廂，在包廂內地上發
    現Ａ女之褲襪，而循線查悉上情。
二、案經Ａ女訴由高雄縣政府警察局戊○分局報請臺灣高雄地方
    法院檢察署檢察官偵查起訴。
    理  由
壹、程序方面：
一、按「行政機關、司法機關及軍法機關所製作必須公示之文書
    ，不得揭露被害人之姓名、出生年月日、住居所及其他足資
    識別被害人身分之資訊」，性侵害犯罪防治法第12條第2 項
    定有明文。本件判決書如記載告訴人Ａ女之姓名、年籍等資
    料，有揭露足以識別Ａ女身分資訊之虞，爰依上開規定不記
    載其之姓名、年籍資料，而以代號及Ａ女稱之（姓名、年籍
    資料，均詳卷內代號與真實姓名對照表），合先敘明。
二、證據能力部分：
  (一)按被告以外之人於審判外之陳述，雖不符刑事訴訟法第159
    條之1 至第159 條之4 之規定，而經當事人於審判程序同意
    作為證據，法院審酌該言詞陳述或書面陳述作成時之情況，
    認為適當者，亦得為證據；當事人、代理人或辯護人於法院
    調查證據時，知有第159 條第1 項不得為證據之情形，而未
    於言詞辯論終結前聲明異議者，視為有前項之同意。刑事訴
    訟法第159 條之5 定有明文。經查，本判決理由所引用之各
    項證據資料，其屬於被告以外之人於審判外之陳述者，均據
    本院於調查證據程序逐一提示並告以要旨，檢察官、被告、
    辯護人均知該等證據為被告以外之人之審判外陳述，已表示
    對證據能力不爭執（見院一卷第28頁、院二卷第31頁反面，
    至證人Ａ女警詢中之證述，本院並未引用，理由詳後述）及
    未於言詞辯論終結前聲明異議，本院審酌上開證據作成時之
    情況，亦無違法不當等情形，且與待證事實具有關連性，以
    之作為本案之證據亦屬適當，依刑事訴訟法第159 條之5 規
    定，應有證據能力。
  (二)證人Ａ女於警詢中之證述，被告及其辯護人已爭執係屬審判
    外陳述，且Ａ女警詢中之證述與其於本院審理時證述之情大
    致相符，依刑事訴訟法第159 條第1 項規定，應無證據能力
    。
貳、實體部分：
一、訊據被告庚○○固坦承於上揭時、地有與Ａ女發生性交行為
    ，惟矢口否認有何乘機性交犯行，並辯稱：是Ａ女在那邊哭
    鬧，說她缺錢要搬家，問伊願不願意以6 千元和她性交易，
    伊同意了，就跟她發生性交行為，伊與Ａ女是合意性交；又
    Ａ女既可打電話及簡訊，可以證明Ａ女當時意識是清醒的，
    並無不能抗拒之情事；另Ａ女可以馬上離開現場或是請服務
    人員或用手機報警求救，但Ａ女並沒有這樣做，顯有可疑；
    此外，Ａ女不知道其被性侵，嚴重違反論理法則及經驗法則
    云云。經查：
  (一)上揭犯罪事實，業據被告於本院審理時坦認：伊於98年11月
    28日晚間9 時許，曾與在舞廳上班之Ａ女聯繫外出吃飯事宜
    ，並於當日晚間10時15分許，駕車至Ａ女住處樓下搭載Ａ女
    ，並將Ａ女載至高雄縣戊○市○○路新仙洲釣蝦場。伊與Ａ
    女進入新仙洲釣蝦場2 樓Ａ2 包廂內，與伊友人己○○、丁○○、甲○○等人一起飲酒、唱歌，迄至同日晚間11時47分
    許，Ａ女曾撥打電話給其同在舞廳上班之友人，因友人未接
    電話，Ａ女遂傳送內容為「拜託打給我我怕我有危險我沒去
    上班可是我頭好暈我好害怕」之簡訊予其友人，迄翌日1、2
    時許，己○○、丁○○、甲○○等人先行離去，伊則在上開
    包廂內，與Ａ女發生性交之行為。Ａ女於99年11月29日凌晨
    4 、5 時許醒來，發現其與伊均睡在該包廂內長條椅上，Ａ
    女並發現其所著之褲襪不見等情，而表示不爭執（見院一卷
    第28、29頁），並經證人Ａ女於偵訊、本院審理時證述：98
    年11月28日晚上約9 點多，被告約伊，之後到伊家樓下載伊
    去吃飯，當天伊本來要去上班，他說吃個飯後再帶伊去上班
    ，伊平常是晚上11、12點進去上班。後來伊一上車就接到大
    班來電，要伊馬上去上班，因客人很多，伊跟被告講，他說
    ：「幹嘛進去，我給你錢就好了」，所以伊就跟他去吃飯，
    但伊還是堅持要去上班。被告直接開車到該釣蝦場去，伊與
    被告到的時侯，已有1 位他的朋友在那邊樓下吃東西，後來
    他們說要移到樓上包廂，後來陸陸續續又來了2 、3 個男生
    ，伊等在包廂內有喝酒，伊喝紅酒，他們有喝紅酒及啤酒，
    伊喝了數杯紅酒後，於頭暈時候，伊就走出包廂去打電話，
    伊有傳簡訊給伊在金巴黎舞廳上班之朋友，因伊打給她沒接
    ，伊就傳簡訊，伊傳簡訊是因為伊要她趕快接伊電話，因當
    時伊頭很暈，走路不穩，伊會害怕，之後情形伊就不清楚；
    後來凌晨4 、5 點時，伊醒過來，只剩下伊與被告睡在包廂
    內的長條椅，1 人睡1 邊，伊當天原穿連身裙，還有褲襪，
    但醒來時發現伊沒有穿褲襪，後來警察再跟伊回到現場，才
    發現伊的褲襪在包廂內的地上。且當時伊失去記憶，伊有問
    被告伊的襪子在那裡，被告說他不知道，還說是伊自己脫掉
    的。伊與被告不是男女朋友，也沒有同意與被告發生性交易
    。是被告載伊回去，伊下車後才跟那位朋友講電話，伊就一
    直哭，回到家伊還在哭，因當時伊不知有沒有發生什麼事情
    ，伊姊就帶伊去報案等語甚詳（見偵卷第58至61頁、院二卷
    第42至47頁）；復有告訴人Ａ女手機所發送之簡訊內容翻拍
    照片2 張（見偵卷第41頁）、長庚醫療財團法人高雄長庚紀
    念醫院受理疑似性侵害事件驗傷診斷書1 份、疑似性侵害案
    件證物採集單1 紙、代號姓名對照表1 紙（見偵卷第51頁密
    封袋內）、內政部警政署刑事警察局99年4 月28日刑醫字第
    09 90050067 號鑑定書1 份在卷（鑑驗結論：本案前次送檢
    被害人Ａ女之陰道深部棉棒、內褲精子細胞層DNA ，與被告
    DNA- STR型別相同等語，見偵卷第69、70頁），可資佐憑。
  (二)被告雖否認有對Ａ女為乘機性交犯行，並以前揭情詞置辯。
    惟查：
  １、證人Ａ女於偵訊、本院審理時已具結證稱：伊喝了數杯紅
      酒後，於頭暈時候，伊就走出包廂去打電話，伊有傳簡訊
      給伊在金巴黎舞廳上班之朋友，因伊打給她沒接，伊就傳
      簡訊，伊傳簡訊是因為伊要她趕快接伊電話，因當時伊頭
      很暈，走路不穩，伊會害怕，之後情形伊就不清楚；後來
      凌晨4 、5 點時，伊醒過來，只剩下伊與被告，伊當天原
      穿連身裙，還有褲襪，但醒來時發現伊沒有穿褲襪，後來
      警察再跟伊回到現場，才發現伊的褲襪在包廂內的地上。
      伊醒來時有穿衣服及內褲，被告當時衣著完整，伊當時沒
      發現被性侵，之後報案係因伊覺得奇怪，且當時伊失去記
      憶，伊有問被告伊的襪子在那裡，被告說他不知道，還說
      是伊自己脫掉的。回到伊住處樓下，伊才開口跟他要6 千
      元，因是他害伊沒去上班，那6 千元是要彌補伊沒有上班
      的損失，不是性交易的對價，伊與被告不是男女朋友，也
      沒有同意與被告發生性交易，伊在包廂裡面沒有跟被告談
      好交易的價格等語甚詳（見偵卷第58至61頁、院二卷第42
      至47頁）。又告訴人Ａ女於98年11月28日晚上11時47分許
      ，確有發送「拜託打給我我怕我有危險我沒有上班可是我
      頭好暈我好害怕」等語之簡訊內容給其友人，且告訴人Ａ
      女案發後前往醫院驗傷、採證，Ａ女之陰道深部棉棒、內
      褲精子細胞層DNA ，與被告DNA-STR 型別相同等事實，亦
      分別有告訴人Ａ女手機所發送之簡訊內容翻拍照片2 張（
      見偵卷第41頁）、內政部警政署刑事警察局99年4 月28日
      刑醫字第0990050067號鑑定書1 份附卷可證（見偵卷第69
      、70頁），核與證人Ａ女上開偵、審中證述之情，參核相
      符。另佐以Ａ女與被告並無仇隙及糾紛，業據被告於警詢
      中供述在卷（見警卷6 頁），而案發之前，被告與Ａ女尚
      共同飲酒、唱歌，事涉Ａ女貞操名節，若非真有其事，Ａ
      女亦無需於案發後立即前往警局報案，而自揭非光彩事情
      之理，況Ａ女事後亦未要求被告賠償，更拒絕與被告乾姊
      丙○○見面及洽談和解（見院二卷第76、78頁），益證Ａ
      女上開指訴之情為真實。復參以性交行為屬男女間最親密
      之事，除是夫妻、相戀之情侶，或自願從事性交易者，一
      般正常人並不會與陌生人或初識之人為之，以示對自己伴
      侶的忠貞，及避免因而感染疾病，被告於案發時與Ａ女並
      非男女朋友（見院二卷第45頁反面、第88頁反面），若非
      酒醉無法抗拒，豈會允許被告對其為性交行為，且被告性
      交時更未戴保險套（見院二卷第47頁反面），自堪認Ａ女
      上開偵、審中之證述，確屬真實，而堪予採信。
  ３、又被告前於99年1 月14日警詢時係供稱：「（你案發當天
      是否有性侵被害人Ａ女？性侵Ａ女幾次？是否有違反Ａ女
      之意願？）因為我已經酒醉，所以我不知道，性侵被害人
      Ａ女幾次，我也不知道，是否有違反Ａ女之意願，我也不
      知道」、「（據Ａ女筆錄供稱：98年11月28日將近凌晨12
      點時，在高雄縣戊○市○○路「新仙洲釣蝦場」2 樓A2包
      廂內遭性侵，因已完全不醒人事，所以也不知道是被何人
      性侵，是否為你或其他友人所為？）因為我3 位朋友先離
      去，剩下我與Ａ女在現場，我不知道為何人所為」、「（
      你是否有要提出對你有利證據，供警方查證？）因為該包
      廂是不可反鎖，所以我不可能性侵Ａ女」云云（見偵卷第
      5 至10頁），此與被告於本院審理時上開所辯：是Ａ女在
      那邊哭鬧，說她缺錢要搬家，問伊願不願意以6 千元和她
      性交易，伊同意了，就跟她發生性交行為，伊與Ａ女是合
      意性交云云，先後辯詞明顯不一，已見情虛，並堪認被告
      為脫免罪責，已有未誠實供述之情甚明。另外，被告與Ａ
      女若果係合意性交，且係Ａ女主動提議願以6 千元代價與
      被告性交，則被告理當於上開警詢之初，立即供述上情，
      又豈會刻意否認有與Ａ女發生性交之事實，並供述：因為
      該包廂是不可反鎖，所以伊不可能性侵Ａ女，伊不知道何
      人所為云云。再者，被告於警詢中已供述：當時Ａ女一直
      在吵鬧，身體一直在掙扎，有喝酒醉情事等語（見偵卷第
      9 頁），則告訴人Ａ女當時已呈酒醉，又如何同意與被告
      性交？另若Ａ女當時係清醒，並有同意與被告性交易，而
      被告既需支付其自稱有點貴之6 千元，則被告自可搭乘計
      程車前往附近旅館或汽車旅館內，於適當舒適環境完成及
      享受該次性交易行為，又何需在上開包廂內為性交行為，
      且性交時間更不超過2 分鐘（見院二卷第32頁反面被告供
      述），而草草了事？此外，Ａ女若有與被告性交易之意，
      又何需發送求救之簡訊給其友人，益證Ａ女並無與被告性
      交行為之合意。是由上揭事證綜合以觀，被告於99年1 月
      29日凌晨1 、2 時許，於己○○、丁○○、甲○○等人先
      行離去後，有利用Ａ女因酒醉不省人事，不能抗拒之情形
      ，在新仙洲釣蝦場2 樓Ａ2 包廂內，將其性器插入Ａ女之
      性器內並射精，而為性交行為1 次得逞，自堪以認定。被
      告於本院審理時上開所辯：是Ａ女在那邊哭鬧，說她缺錢
      要搬家，問伊願不願意以6 千元和她性交易，伊同意了，
      就跟她發生性交行為，伊與Ａ女是合意性交云云，為犯後
      畏罪卸責之詞，不足採信。
  ４、被告雖另辯稱：Ａ女既可打電話及簡訊，可以證明Ａ女當
      時意識是清醒的，並無不能抗拒之情事云云。惟查，Ａ女
      感到頭暈走出包廂傳簡訊給其友人之時間為99年1 月28日
      晚上11時47分，此觀告訴人Ａ女手機所發送之簡訊內容翻
      拍照片2 張上所載時間自明（見偵卷第41頁），而被告嗣
      後與Ａ女發生性交行為之時間，係在Ａ女傳送上開簡訊後
      約2 至3 小時，Ａ女之意識程度自有不同。又證人己○○
      於本院審理時證稱：當天晚上Ａ女有說她很醉了，伊於警
      詢所說：「我們要離開時Ａ女已經酒醉，在包廂內吵鬧，
      一直在嘔吐」這段話是實在等語明確（見院二卷第33頁正
      反面，併參閱偵卷第25頁）；證人甲○○於警詢中亦證稱
      ：伊與丁○○、甲○○一起離開，伊等要離開時，Ａ女已
      經在酒醉在包廂內吵鬧，一直在嘔吐等語明確（見偵卷第
      38頁）；證人丁○○於警詢中並證稱：當時Ａ女一直在吵
      鬧，身體一直在掙扎有喝酒醉情事；伊與己○○、甲○○
      一起離開，於何時離開，伊已經忘記，伊等離開時，Ａ女
      已經在吵鬧，一直在嘔吐，有酒醉情形等語甚明（見偵卷
      第32、33頁）。另被告於警詢中亦供述：當時Ａ女一直在
      吵鬧，身體一直在掙扎，有喝酒醉情事等語（見偵卷第9
      頁）。是由上開證據綜合觀之，自堪認Ａ女於案發當日在
      己○○、丁○○、甲○○等人離去之時，已因酒醉而不省
      人事，是被告上揭所辯，亦非可採。
  ５、至被告雖再辯稱：Ａ女可以馬上離開現場或是請服務人員
      或用手機報警求救，但Ａ女並沒有這樣做，顯有可疑；此
      外，Ａ女不知道其被性侵，嚴重違反論理法則及經驗法則
      云云。然查，Ａ女於傳送簡訊當時，僅係感到頭暈，且害
      怕之後會發生危險，並非被告已經對Ａ女為不法性侵害行
      為，此觀告訴人Ａ女於98年11月28日晚上11時47分所發送
      之簡訊內容為「拜託打給我我怕我有危險我沒有上班可是
      我頭好暈我好害怕」等語自明，則被告或在場之被告友人
      是否會對Ａ女為性侵害等不法行為，於當時既非必會發生
      ，而尚屬未明，另Ａ女因係由被告駕車搭載其前往新仙洲
      釣蝦場，而未自備交通工具，遂僅以電話、簡訊向友人求
      救，以預防萬一，是Ａ女於當時未馬上離開現場或是請服
      務人員或用手機報警求救，自無明顯悖於常情。又案發當
      時，Ａ女已因酒醉而不省人事，醒來時見已身有穿衣服及
      內褲（即非赤裸），而被告當時衣著完整，於當時遂未能
      發現已遭被告性侵，並由被告送返回家等情，業經證人Ａ
      女於偵、審中證述明確，且經核亦無悖於常情之處，是被
      告上開所辯，亦非可採。
  (三)綜上所述，被告有上揭事實欄所載乘機性交犯行，事證明確
    ，犯行洵堪認定，應予依法論科。
二、按對於男女利用其精神、身體障礙、心智缺陷或其他相類之
    情形，不能或不知抗拒而為性交者，刑法第225 條第1 項設
    有處罰之明文。其所謂相類之情形，係指被害人雖非精神、
    身體障礙、心智缺陷，但受性交時，因昏暈、酣眠、泥醉等
    相類似之情形，致無同意性交之理解，或無抗拒性交之能力
    者而言；至被害人之所以有此情狀，縱因自己之行為所致，
    仍不能解免乘機對其性交者之刑責（最高法院96年度台上字
    第4376號判決意旨參照）。本案告訴人Ａ女係自願飲酒後，
    因酒醉而導致意識不清，不能抗拒之狀態，是被告利用Ａ女
    酒醉不能抗拒之際，而趁機與Ａ女發生性交行為，核被告所
    為，係犯刑法第225 條第1 項之乘機性交罪。爰審酌被告約
    Ａ女外出吃飯、喝酒及唱歌，竟利用Ａ女酒醉不能抗拒之際
    ，乘機與之為性交行為，造成Ａ女心理上受有難以回復之創
    傷，兼衡以被告犯後猶未能誠實以對，更稱係遭Ａ女設計云
    云，顯乏知錯悔改之意，且迄未取得告訴人之諒解，及被告
    犯罪之動機、目的、手段、素行、智識程度（高中畢業）、
    生活狀況，暨檢察官對本案科刑範圍之意見等一切情狀，認
    檢察官求處被告有期徒刑7 年，稍屬過重，爰酌情量處如主
    文所示之刑，以資懲戒。
據上論斷，應依刑事訴訟法第299 條第1 項前段，刑法第225 條
第1 項，判決如主文。
本案經檢察官乙○○到庭執行職務。
中    華    民    國    99    年    11    月    18    日
                  刑事第五庭審判長法  官  李昆南
                                  法  官  劉美香
                                  法  官  林永村
以上正本係照原本作成。
如不服本判決應於收受本判決後10日內向本院提出上訴書狀，並
應敘述具體理由，如未敘述上訴理由者，應於上訴期間屆滿後20
日內補提理由書狀於本院（均須按他造當事人之人數附繕本）「
切勿逕送上級法院」。
中    華    民    國    99    年    11    月    18    日
                                  書記官  王珮樺
附錄本案論罪科刑之法條
中華民國刑法第225條
（乘機性交猥褻罪）
對於男女利用其精神、身體障礙、心智缺陷或其他相類之情形，
不能或不知抗拒而為性交者，處3 年以上10年以下有期徒刑。
對於男女利用其精神、身體障礙、心智缺陷或其他相類之情形，
不能或不知抗拒而為猥褻之行為者，處6 月以上5 年以下有期徒
刑。
第1 項之未遂犯罰之。

司法院資訊處製作；財團法人民間司法改革基金會備份。
